【裁判字號】    99,交聲,37
【裁判日期】    991215
【裁判案由】    違反道路交通管理處罰條例聲明異議
【裁判全文】
臺灣澎湖地方法院交通事件裁定      99年度交聲字第37號
號原處分機關  交通部公路總局高雄區監理所澎湖監理站
異  議  人  陳良可
即受處分人
上列異議人即受處分人因違反道路交通管理處罰條例案件，對於
交通部公路總局高雄區監理所澎湖監理站中華民國99年11月1日
所為處分（原處分案號：澎監違裁字第裁84－T00000000號）聲
明異議，本院裁定如下：
    主  文
異議駁回。
    理  由
一、原處分意旨略以：異議人即受處分人陳良可於民國99年7月
    9日3時2分許，酒後駕駛車牌號碼167-DYF號重型機車，沿馬
    公市第三漁港前新店路往204號縣道西向東方向行駛，於馬
    公市東文里179-78號盛臨五金行前，遭警方攔檢，並測得其
    呼氣酒精濃度為每公升0.59毫克，並經警製發違規通知單，
    爰依道路交通管理處罰條例第35條第1項第1款、（第24條第
    1 項第 2 款），原裁處異議人罰鍰新臺幣（下同） 4 萬 5
    千元，吊扣駕駛執照 12 個月，施以道安講習（罰鍰和駕駛
    執照限於 99 年 12 月 16 日前繳納、繳送），後於 99 年
    11 月 1 日另裁處受處分人應繳納罰鍰 5 千元，及吊扣駕
    駛執照 12 個月，施以道安講習。
二、異議意旨略以：異議人同一違規事實業經臺灣澎湖地方法院
    以99年度馬交簡字第122號簡易判決判處罰金4萬元確定。依
    行政罰法第26條規定，一行為同時觸犯刑事法律及違反行政
    上義務規定者，應依刑事法律處罰。異議人因駕照到期至澎
    湖監理站更換駕照，惟澎湖監理站（即原處分機關）竟拒絕
    異議人之請求，並要求異議人補繳5千元。爰依一罪不兩罰
    之法理，請求撤銷原處分等語。
三、按聲明異議應以交通違規行為為標的，非以處罰項目為範圍
    ，猶如刑事訴訟上訴範圍非以上訴人指摘之有期徒刑或罰金
    或從刑或保安處分為範圍，是以酒後駕車之單一交通違規行
    為，其處罰效果包括罰鍰、吊扣駕駛執照與施以道路交通安
    全講習等，與該交通違規行為是否存在並無從分離。法院審
    理時應先確定受處分人是否確有交通違規行為存在，再決定
    原處分機關所適用之法律有無錯誤，縱異議人異議狀僅言明
    對罰鍰不服，未提及其餘處罰項目，然其餘處罰項目與其交
    通違規行為是否存在既無從分離，法院自應予以審理（臺灣
    高等法院暨所屬法院98年法律座談會刑事類提案第23號審查
    意見參照）。準此，雖本件異議人之異議狀僅就原處分關於
    罰鍰部分聲明異議，本院仍應就原處分所為其餘處罰項目一
    併審理，合先敘明。
四、按汽車駕駛人，駕駛汽車經測試檢定酒精濃度超過規定標準
    者，處1萬5千元以上6萬元以下罰鍰，並當場移置保管該汽
    車及吊扣其駕駛執照1年；因而肇事致人受傷者，並吊扣其
    駕駛執照2年；致人重傷或死亡者，吊銷其駕駛執照，並不
    得再考領；有第35條第1項規定之情形者，應接受道路交通
    安全講習，道路交通管理處罰條例第35條第1項第1款、第24
    條第1項第2款分別定有明文。
五、次按一行為同時觸犯刑事法律及違反行政法上義務規定者，
    依刑事法律處罰之；但其行為應處以其他種類行政罰或得沒
    入之物而未經法院宣告沒收者，亦得裁處之；前項行為如經
    不起訴處分或為無罪、免訴、不受理、不付審理之裁判確定
    者，得依違反行政法上之義務規定裁處之；違反行政法上義
    務而受罰鍰、沒入或其他種類行政罰之處罰時，適用本法，
    但其他法律有特別規定者，從其規定，行政罰法第26條、第
    1條分別定有明文。行政罰法第26條所示之一事不二罰原則
    ，究其立法目的，無非以一行為同時觸犯刑事法律及違反行
    政法上義務規定時，由於刑罰與行政罰同屬對不法行為之制
    裁，而刑罰之懲罰作用較強，故依刑事法律處罰，即足資警
    惕時，實無一事二罰再處行政罰之必要，且刑事法律處罰，
    由法院依法定程序為之，較符合正當法律秩序，應予優先適
    用，但罰鍰以外之沒入或其他種類行政罰，因兼具維護公共
    秩序之作用，為達行政目的，行政機關仍得併予裁處。故汽
    車駕駛人酒後駕車時，如違反道路交通管理處罰條例第35條
    第1項第1款規定，並同時涉犯刑法第185條之3公共危險罪嫌
    時，道路交通管理處罰機關除有行政罰法第26條第1項但書
    得處以其他種類行政罰者之情形，得裁處其他種類行政罰外
    ，關於罰鍰部分，即應依上開行政罰法第26條及道路交通管
    理處罰條例第10條規定移送地方法院檢察署處理，除於移送
    後再有上開行政罰法第26條第2項所定不起訴等事由，不得
    裁處行為人罰鍰。
六、經查：
  (一)本件受處分人對於其上開酒後駕車之行為並不爭執，復有澎
    湖縣警察局舉發違反道路交通管理事件通知單一紙在卷可憑
    ，堪可認定。惟受處分人前開酒後駕車行為，除構成道路交
    通管理處罰條例第35條第1項第1款之交通違規事由外，亦已
    合於刑法第185條之3服用酒類不能安全駕駛動力交通工具而
    駕駛罪之構成要件，臺灣澎湖地方法院馬公簡易庭並於99年
    8 月2日判處受處分人罰金4萬元，如易服勞役，以新台幣一
    千元折算一日確定，暨原處分機關於 99 年 11 月 1 日改
    裁處受處分人罰鍰 5 千元，及吊扣駕駛執照 12 個月，施
    以道安講習等情，有本院簡易庭 99 年度馬交簡字第 122
    號判決、臺灣高等法院被告前案紀錄表、交通部澎湖監理站
    違反道路交通管理事件裁決書及送達證書影本各一紙在卷可
    稽，堪可認定。
  (二)本件異議人上開酒後駕車之行為，既經簡易判決確定而生實
    質刑罰之效果，揆諸上開行政罰法第26條規定與前揭說明，
    原處分機關對異議人上開酒後駕車之違規行為，自不得再依
    道路交通管理處罰條例第35條第1項第1款裁處行政罰鍰。惟
    道路交通管理處罰條例第35條第8項規定：「前項汽車駕駛
    人，經裁判確定處以罰金低於本條例第92條第3項所訂最低
    罰鍰基準規定者，應依本條例裁決繳納不足最低罰鍰之部分
    」，準此，異議人既受刑事判決判處罰金 4 萬元，而原處
    分機關原就本件異議人酒後駕車之行為，依違反道路交通管
    理事件統一裁罰基準表規定，裁處罰鍰 4 萬 5 千元，異議
    人依上開說明及規定，應僅須就罰鍰部分補繳差額部分即 5
    千元（ 45,000-40,000 =5,000 元），始為適法。嗣原處分
    機關既已於 99 年 11 月 1 日依據本院簡易庭 99 年度馬
    交簡字第 122 號判決及道路交通管理處罰條例第 35 條第
    8 項規定改裁處異議人罰鍰 5 千元整，並依同條例第 35
    條第 1 項第 1 款、第 24 條第 1 項第 2 款裁處吊扣駕駛
    執照 12 個月及施以道安講習，於法即無不合。異議人徒以
    行政罰法第 26 條規定爭執原處分不當應予撤銷，並無理由
    ，應予駁回。
七、據上論斷，依道路交通管理處罰條例第87條第2項，道路交
    通事件處理辦法第18條，裁定如主文。
中    華    民    國    99    年    12    月    15    日
                        交通法庭法  官  管安露
以上正本證明與原本無異。
如不服本裁定應於送達後5日內向本院提出抗告狀（須附繕本）
。
中    華    民    國    99    年    12    月    15    日
                                書記官  林德盛

司法院資訊處製作；財團法人民間司法改革基金會備份。
